【裁判字號】    89,訴緝,119
【裁判日期】    900216
【裁判案由】    妨害兵役
【裁判全文】
臺灣桃園地方法院刑事判決                        八十九年度訴緝字第一一九號
    公  訴  人  臺灣桃園地方法院檢察署檢察官
    被      告  甲○○
右列被告因妨害兵役案件，經檢察官提起公訴（八十九年度偵字第二０四七號），本
院判決如左：
    主  文
甲○○無罪。
    理  由
一、公訴意旨略以：被告甲○○係役齡男子，意圖避免常備兵現役之徵集，於收得桃
    園縣政所發，指定應於八十八年十一月一日前往陸軍六一六旅新竹關東橋新兵訓
    練中心報到服役之陸軍常備兵徵集令，無故逾入營期限五日，因認被告涉有妨害
    兵役治罪條例第四條第五款之罪嫌。
二、本件公訴人認被告涉有右揭犯罪，係以卷附桃園縣政府函文、證人劉見光之證述
    及桃園縣龜山鄉未按時報到入營役男訪查記錄各乙紙為其主要論據。訊據被告甲
    ○○堅決否認右開犯行，辯稱：伊當時住在鶯歌未與家人保持聯絡，其父親劉見
    光收到常備兵徵集令時通知不到伊，所以伊並不知道有徵集令等語。
三、按犯罪事實，應依證據認定之，無證據不得推定其犯罪事實。又不能證明被告犯
    罪者，應諭知無罪之判決，刑事訴訟法第一百五十四條、第三百零一條第一項分
    別定有明文。又事實之認定，應憑證據，如不能發現相當證據，或證據不足以證
    明，自不能以推測或擬制之方法，以為裁判基礎；認定不利於被告之事實，該依
    積極證據，苟積極證據不足為不利於被告事實之認定時，即應為有利於被告之認
    定，更不必有何有利之證據，最高法院分別著有四十年台上字第八六號、三十年
    上字第八一六號判例足資參照。
四、經查：本件被告甲○○於八十八年九月十七日於宜蘭監獄出監後即未住於前開桃
    園縣龜山鄉○○村○鄰○○○街三八號住所，且因行方不明，以致上開常備兵徵
    集令送達時係由被告甲○○之父劉見光代為簽收，劉見光亦未將徵集令之事轉知
    被告甲○○等情，業據證人劉見光於審理時到庭證稱：「我有收到（常備兵徵集
    令），找不到我兒子，目前行不明，之前宜蘭監獄出監後，八十九年農曆過年
    初七、八時有打電話回家，說不敢去當兵，收到徵集令直到初七、八才有聯絡，
    但逾兵期，收到徵集令是八十八年十月二十一日」等語明確，並有桃園縣八十八
    年第一八三七梯次陸軍常備兵徵集令、桃園縣龜山鄉未按時報到入營役男訪查記
    錄各乙份在卷可資佐證，核與被告甲○○於審理時到證供稱：「我當時住在鶯歌
    未與家人保持聯絡，我父親劉見光收到常備兵徵集令時通知不到我，所以我不知
    道有徵集令」、「我並未告訴他（劉見光）地址及電話」等語相符，是被告甲○
    ○並未合法收受上開徵集令一節，堪予認定，被告所辯伊在當時並不知道有徵集
    令之事等語，即非無據。從而被告乃係因居住處所遷徒無故不申報，致未能收受
    前開徵集令辦理徵集，尚與公訴人起訴被告經合法收受送達徵集令應受徵集而無
    故逾入營期限五日之犯行有間，此外又查無其他證據足資認定被告確有公訴人所
    指之犯行，不能證明被告犯罪，依法應諭知無罪之判決。
五、至被告甲○○是否另涉妨害兵役治罪條例第三條第五款之罪嫌，爰請檢察官另行
    偵辦。
據上論斷，應依刑事訴訟法第三百零一條第一項，判決如主文。
本案經檢察官廖江憲到庭執行職務。
中      華      民      國      九十      年      二      月    十六    日
                                臺灣桃園地方法院刑事第三庭
                      法  官  林惠霞
右正本證明與原本無異。
如不服本判決，應於判決送達後十日內向本院提出上訴狀( 應附繕本 )，上訴於
臺灣高等法院。
                                    書記官  陳婉婷
中      華      民      國      九十      年      二      月    十九    日


司法院資訊處製作；財團法人民間司法改革基金會備份。
